【裁判字號】    91,豐交簡上,375
【裁判日期】    920304
【裁判案由】    過失傷害
【裁判全文】
臺灣臺中地方法院刑事判決                    九十一年度豐交簡上字第三七五號
    上  訴  人  臺灣臺中地方法院檢察署檢察官
    被      告  乙○○
右上訴人因被告過失傷害案件，不服本院豐原簡易庭九十一年度豐交簡第三七三號中
華民國九十一年七月二十六日第一審刑事簡易判決（聲請簡易判決處刑書案號：臺灣
臺中地方法院檢察署九十一年度偵字第八一二四號），提起上訴，本院管轄之第二審
合議庭判決如左：
    主  文
原判決撤銷。
乙○○因過失傷害人，處有期徒刑參月，如易科罰金，以參佰元折算壹日。
    事  實
一、乙○○於民國九十年十二月七日晚上八時四十分許，駕駛其兄黃博輝所有之車牌
    號碼ＯＱ─六六三八號自用小客車，自台中縣東勢鎮浩恩美語補習班出發，欲返
    回其台中市○○路居住處，而沿台中縣東勢鎮○○路往豐原方向行駛，於同日晚
    上九時許，行經台中縣石岡鄉○○路土牛國小前，原應注意行車速度應依標誌之
    規定，在市區道路，時速不得超過五十公里；汽車行駛時，駕駛人應注意車前狀
    況，並隨時採取必要之安全措施；及汽車行近行人穿越道前，應減速慢行，遇有
    行人穿越時，無論有無交通警察指揮或號誌指示，均應暫停讓行人先行通過，而
    依當天之天候為晴天，路面無障礙物，視線良好，並無不能注意之情事，竟疏未
    注意，猶貿然以時速六、七十公里之速度疾駛，而未減速，行近行人穿越道時，
    斯時，適甲○○自豐原市搭乘公車欲返回其台中縣豐勢路國校巷三弄三十六號住
    處，在土牛國小對面下車後，正沿行人穿越道欲橫越豐勢路至對面之土牛國小，
    乙○○看見甲○○後，雖即煞車，惟因其車速過快，煞車不及，撞及甲○○，致
    甲○○受有右側脛骨腓骨骨折、第一節腰椎壓迫性骨折、骨盆恥骨及左側髖臼骨
    折、腹部挫傷等傷害。乙○○於肇事後，即撥打電話連絡警方通知救護車到場，
    乙○○並於甲○○經救護車送往台中縣東勢鎮農民醫院急救（嗣轉送財團法人埔
    里基督教醫院醫治）後，停留在車禍事故現場，待警員到場處理尚未知是何人肇
    事之前，當場向警員自首而接受裁判。
二、案經甲○○訴由台中縣警察局東勢分局報請臺灣臺中地方法院檢察署檢察官偵查
    起訴。
    理  由
一、訊據被告乙○○對有於右揭時、地，因駕車超速行駛，並撞到告訴人甲○○之事
    實坦承不諱，惟辯稱：告訴人係闖紅燈，並自安全島上橫越豐勢路，而未走行人
    穿越道，且告訴人當時有喝酒云云。惟查：右揭事實，業據告訴人甲○○於警訊
    及偵審時指訴甚詳，並有台中縣警察局道路交通事故調查報告表、台中縣消防局
    救護紀錄表、財團法人埔里基督教醫院甲種診斷證明書等附卷可稽。查被告肇事
    時，時速約為六十至七十公里，非但經被告於檢察官偵查供述明確，且由台中縣
    警察局道路交通事故調查報告表上所載之煞車痕跡觀之，一邊長達二十二點三公
    尺，另一邊為二十一點一公尺，亦可證明其車速之快。被告雖辯稱：告訴人係過
    了十字路口後五十至一百公尺處，穿越豐勢路云云，然本件被告之自用小客車於
    肇事後，係停於行人穿越道上，告訴人自不可能係過了十字路口後五十至一百公
    尺才穿越豐勢路，應係告訴人於穿越行人穿越道時，為被告之自用小客車所撞，
    顯見本件告訴人係行走於行人穿越道無疑；又被告辯稱：事發時告訴人有喝酒云
    云，然查，法律僅就服用酒類，不能安全駕駛動力交通工具而駕駛者，設有處罰
    之規定，並未規定行人喝酒不得走路，且告訴人係行走於行人穿越道上，已如前
    述，則縱其酒測值頗高，然並未有違反交通安全規則之情形；另被告辯稱：告訴
    人係闖越紅燈云云，然告訴人亦稱係被告闖紅燈，惟各說各話，則何人闖紅燈已
    無從探究。按行車速度應依標誌之規定，在市區道路，時速不得超過五十公里；
    汽車行駛時，駕駛人應注意車前狀況，並隨時採取必要之安全措施；又汽車行近
    行人穿越道前，應減速慢行，遇有行人穿越時，無論有無交通警察指揮或號誌指
    示，均應暫停讓行人先行通過，道路交通安全規則第九十三條第一項第一款前段
    、第九十四條第三項、第一百零三條分別定有明文，被告於前開時地駕駛自用小
    客車，本應注意遵守上開規定，而依附卷之交通事故調查報告表所載，本件車禍
    發生時之天候、路況皆為良好，是依其狀況，被告並無不能注意之情形，其能注
    意，竟疏未注意，貿然超速行駛、於行近行人穿越道前，既未減速慢行，更未暫
    停讓行人先行通過，且未注意車前狀況致煞車不及撞及告訴人，足見被告之駕車
    失當行為，確有過失，又告訴人因本件車禍受有如事實欄所示之傷害，則被告駕
    車之過失行為，與告訴人所受之傷害間，亦有相當因果關係。本件事證明確，被
    告過失傷害犯行堪以認定。
二、核被告乙○○所為，係犯刑法第二百八十四條第一項前段之普通過失傷害罪。被
    告汽車駕駛人行經行人穿越道不依規定讓行人優先通行，因而致告訴人受傷，依
    法應負刑事責任，應依道路交通管理處罰條例第八十六條第一項規定加重其刑。
    又被告肇事後即以電話報警，將告訴人甲○○送往台中縣東勢鎮農民醫院急救，
    嗣並轉送往財團法人埔里基督教醫院（以下簡稱埔里基督教醫院）醫治，其於有
    偵查權限之機關尚未知悉何人肇事前，即主動表明其為發生車禍之自用小客車駕
    駛人，並接受裁判，被告所為應合於刑法第六十二條前段自首之規定，應依刑法
    第六十二條前段之規定，減輕其刑。其刑有加重及減輕情形，應先加後減。原審
    認被告罪證明確，予以論罪科刑固非無見。惟查：經本院於九十一年十月二十二
    向埔里基督教醫院函詢有關告訴人甲○○之醫治情況，埔里基督教醫院函覆稱：
    病患甲○○（即告訴人）係於九十年十二月八日因車禍轉送本院住院治療，當時
    住院時診斷為（一）右側近端脛骨、腓骨骨折（二）骨盆坐骨及左側髖臼骨折（
    三）第一節腰椎骨折（四）腹部挫傷，九十年十二月八日接受脛腓骨骨折開放性
    復位及內置鋼板固定手術，腰椎及骨盆骨折以保守性非手術治療，九十年十二月
    二十六日出院。又自九十年十二月三十一日至九十一年九月十四日，門診追蹤治
    療共十次。估計手後一年半至兩年左右，可接受內置鋼板鋼訂取出手術。目前腰
    椎及骨盆癒合已漸漸穩定，但背部脊柱活動度約四十度，仍有顯著功能障礙。一
    般單一性單純骨折約需三個月時間骨癒合，以適當復健治療，可於半年至一年時
    間回復原來功能，此病患因多發性粉碎性骨折，並傷及主要關節，骨癒合時間需
    更長，復健及復原更需較長時間，約一年半至兩年。目前脊椎有功能性障礙及後
    遺症等情形，此有埔里基督教醫院九十一年十一月六日埔基醫字0000000
    Ａ函及函附之診斷證明書附卷可稽，另本院於九十一年十二月二十三日以公務電
    話向告訴人甲○○在埔里基督教醫院之主治醫師謝旭滿查詢，謝醫師答稱：甲○
    ○之傷害尚未達重大不治或難治之情形，僅有功能性障礙，然因多處骨折，其功
    能不可能完全復原，且回復須較長時間等語，亦有本院公務電話記錄一份在卷可
    查。是以，告訴人甲○○因本件車禍所受之傷害，雖尚未達於刑法第十條第四項
    所規定重傷害之程度，然依上開說明，告訴人多處骨折及傷及腰椎，其背部脊柱
    之活動度有顯著功能障礙，且復原時間甚長，其身心所受煎熬、所須花費之醫治
    金錢頗大；反之，本件被告除保險公司給付之新台幣（下同）三十九萬元外，僅
    給予告訴人六千元之紅包，即一概不管，且本院多次勸諭雙方協談賠償事宜，被
    告均以無力賠償推卸責任，犯後態度不佳，原審未審及告訴人傷勢之嚴重，復原
    期間之久長，及被告犯後態度不佳、迄今未與告訴人和解等情，僅判處拘役五十
    日（易科罰金僅為新台幣四萬五千元），顯屬過輕，檢察官上訴意旨，指摘原審
    判決量刑過輕，為有理由，自應由本院予以撤銷改判。爰審酌被告過失之程度、
    被害人所受之傷勢雖未達重傷害之程度，然傷勢嚴重，被告犯後猶飾詞辯解，難
    認有悔意及尚未與告訴人達成和解賠償損害等一切情狀，量處如主文所示之刑，
    並諭知易科罰金之折算標準。
據上論斷，應依刑事訴訟法第四百五十五條之一第一項、第三項、第三百六十九條第
一項前段、第三百六十四條、第二百九十九條第一項前段，刑法第二百八十四條第一
項前段、第六十二條前段、第四十一條第一項前段，罰金罰鍰提高標準條例第一條前
段、第二條，道路交通安全管理處罰條例第八十六條第一項，判決如主文。
本案經檢察官洪志明到庭執行職務。
中      華      民      國    九十二    年      三      月      四      日
                                    臺灣臺中地方法院刑事第七庭
                                        審判長  法  官   夏  一  
                                                法  官   林  念  祖
                                                法  官   曾 佩  琦
右正本證明與原本無異。
不得上訴。
                                                書記官
中      華      民      國    九十二    年      三      月      五      日
附錄本判決論罪科刑法條：
刑法第二百八十四條第一項：
因過失傷害人者，處六月以下有期徒刑、拘役或五百元以下罰金，致重傷者，處一年
以下有期徒刑、拘役或五百元以下罰金。


司法院資訊處製作；財團法人民間司法改革基金會備份。
